【裁判字號】    96,簡上,481
【裁判日期】    970227
【裁判案由】    詐欺
【裁判全文】
臺灣臺南地方法院刑事判決             96年度簡上字第481號
上  訴  人
即  被  告  王俊宏
上列上訴人即被告因詐欺案件，不服本院中華民國九十六年八月
十七日以九十六年度簡字第二九○一號所為第一審簡易判決處刑
（聲請簡易判決處刑案號：臺灣臺南地方法院檢察署九十六年度
營偵字第一○二一號），提起上訴及移送併辦審理（移送併辦案
號：臺灣高雄地方法院檢察署九十六年偵字第二七八八○號），
本院管轄之第二審合議庭判決如下：
    主  文
上訴駁回。
    事  實
一、乙○○預見提供自己帳戶之存摺、提款卡及其密碼供他人使
    用，他人有將用於財產犯罪之可能，竟基於幫助他人犯罪之
    不確定故意，於民國（下同）九十六年五月十九日、在臺南
    仁德交流道下之家樂福內之提款機前，將其所有之臺灣銀行
    000000000000號帳戶之存摺、提款卡及其密碼
    ，以新臺幣（下同）三千元之代價交付姓名、年籍不詳之成
    年女子，以此方法幫助他人從事犯罪。上開女子及其所屬詐
    欺集團成員，共同基於意圖為自己不法之所有之犯意聯絡，
    於九十六年五月二十一日中午十二時三十分許，在網路聊天
    室內佯稱欲與甲○○見面，並告知甲○○會有一名男子在高
    雄市楠梓火車站附近之提款機教伊如何匯款而不被扣款，致
    甲○○信以為真，遂依該不詳姓名之男子指示匯款二萬九千
    九百八十七元至乙○○上開銀行帳戶內，嗣甲○○發覺有異
    ，始知受騙報警究辦。
二、案經臺南縣警察局新營分局、高雄市政府警察局分別報告臺
    灣臺南地方法院檢察署檢察官及臺灣高雄地方法院檢察署檢
    察官偵查起訴及移送併辦。
    理  由
壹、程序方面：
    按現行刑事訴訟法為保障被告之反對詰問權，排除具有虛偽
    危險性之傳聞證據，以求實體真實之發見，於該法第一百五
    十九條第一項明定被告以外之人於審判外之言詞或書面陳述
    ，除法律有規定者外，不得作為證據。而刑事訴訟法第一百
    五十九條之一至一百五十九條之四有傳聞法則之例外規定，
    且被告以外之人於審判外之陳述，雖不符前四條之規定，而
    經當事人於審判程序同意作為證據，法院審酌該言詞陳述或
    書面陳述作成時之情況，認為適當者，亦得為證據；當事人
    、代理人或辯護人於法院調查證據時，知有第一百五十九條
    第一項不得為證據之情形，而未於言詞辯論終結前聲明異議
    者，視為有前項之同意，刑事訴訟法第一百五十九條之五定
    有明文。本件檢察官、被告並未就被告以外之人即被害人甲
    ○○於審判外之陳述有所爭執，且迄於言詞辯論終結前，均
    未主張有刑事訴訟法第一百五十九條第一項不得為證據之情
    形，是應認已同意作為證據，且經本院審酌後，認無不適當
    之情形，應認為其證詞有證據能力。
貳、實體方面：
一、訊據被告乙○○固供承有將其所有上開帳戶、金融卡及密碼
    等物交付予一名年籍不詳之女子之事實等語（見本院九十七
    年二月十四日審判筆錄），然矢口否認有何幫助詐欺取財之
    犯行，辯稱：「（是否於民國九十六年五月十九日、在臺南
    仁德交流道下之家樂福內之提款機前，將其所有之臺灣銀行
    000000000000號帳戶之存摺、提款卡及其密碼，以新台幣三
    千元之代價售予不詳姓名年籍之女子？）是的，但是我有拿
    到他給我的三千元，我也是因為這樣才把存摺、提款卡、密
    碼交給他，但我認為我不是售給他三千元，我只是跟他借三
    千元」云云。惟查：
（一）、上揭詐欺集團用以詐騙被害人甲○○之犯罪事實，業據
        被害人甲○○於警詢中指述綦詳（見高雄市政府警察局
        警卷第七頁及臺南縣警察局新營分局警卷第六頁至第七
        頁），並有中華郵政公司自動櫃員機儲戶交易明細表、
        臺灣銀行帳號000000000000號帳戶存摺影
        本及歷史交易明細表各一紙附卷可參，足證被害人係因
        詐欺集團成員共同基於意圖為自己不法之所有之犯意聯
        絡，告知被害人甲○○會有一名男子在高雄市楠梓火車
        站附近之提款機教伊如何匯款而不被扣款，致被害人甲
        ○○信以為真，遂依該不詳姓名之男子之指示匯款二萬
        九千九百八十七元至被告乙○○上開銀行帳戶內，甚為
        顯然，益證上開詐欺集團之成員確有對於被害人施行詐
        術，使被害人因而陷於錯誤，而受有二萬九千九百八十
        七元之損害，殆無疑義。
（二）、次按金融機構開設存款帳戶，原係針對個人社會信用而
        予以資金流通，具有強烈之屬人性，而金融帳戶為個人
        理財之工具，於金融機構申請開設存款帳戶並無任何特
        殊之資格限制，一般民眾皆可利用存入最低開戶金額之
        方式，任意在金融機構申請開設存款帳戶，且一人並可
        於不同之金融機構申請多數之存款帳戶使用，尚無任何
        困難，此乃眾所周知之事實，被告為成年人自屬有一般
        社會經驗之人，對此應有所認知，倘無正當理由使用他
        人提供之帳戶，客觀上自可預見其目的係供為某筆資金
        之存入，後再行領出之用，且該筆資金之存入及提領過
        程係有意隱瞞其流程及行為人身分曝光之用意，一般人
        本於一般認知能力應均易於瞭解。是依一般人之社會生
        活經驗，若見他人不以自己名義申請帳戶，反而向人收
        集存款帳戶為不明用途使用或流通，衡情對於該等帳戶
        可能供詐欺之不法目的使用，當有合理之預期，況且利
        用不相識之人之帳戶從事詐欺之用，早為傳播媒體廣為
        報導，被告為有社會經驗之成年人，其應可預見交付自
        己名義之帳戶存摺、金融卡（含密碼）等帳戶資料予他
        人流通，誠有幫助從事詐欺取財犯行之人利用，該帳戶
        作為實施犯罪之可能，但其仍將其帳戶資料交付予年籍
        姓名均不詳之女子及其所屬詐欺集團，以致自己完全無
        法了解、控制其帳戶資料之使用方法及流向，顯見被告
        主觀上確有幫助詐欺之不確定故意存在，換言之，被告
        提供上開金融帳戶之存摺、提款卡及密碼供該「完全無
        信任關係」之不詳人士使用，因此，就該不詳女子嗣後
        將其提供之帳戶供作詐欺取財之用，顯不違反被告之本
        意，甚為顯明。準此以觀，被告應具有縱他人利用該帳
        戶供實施詐欺取財犯罪之用，亦不違背其本意之幫助犯
        意，洵堪認定。
（三）、綜上各情相互勾稽，被告提供帳戶予他人使用，既可預
        見該正犯係為掩飾或隱匿因詐欺行為所得財物之用，且
        被害人甲○○確因受詐欺而陷於錯誤始匯款至被告王俊
        宏上開帳戶，已如前述，是被告顯有幫助姓名、年籍不
        詳之人詐欺取財之行為及故意存在，至為灼然。被告所
        辯，既與事實不符，難資採信，本案事證明確，其幫助
        詐欺之犯行，應洵堪認定。
二、按刑法上之幫助犯，係對於犯罪與正犯有共同之認識，而以
    幫助之意思，對於正犯資以助力，而未參與實施犯罪之行為
    者而言（最高法院七十五年度臺上字第一五○九號、八十四
    年度臺上字第五九九八、六四七五號、八十八年度臺上字第
    一二七○號判決亦同此意旨）。是以，如未參與實施犯罪構
    成要件之行為，且係出於幫助之意思提供助力，即屬幫助犯
    ，而非共同正犯。本件被告基於幫助之犯意，提供銀行帳戶
    存摺、提款卡等物予詐騙集團成員使用，該詐騙集團意圖為
    自己不法之所有，以詐術使被害人陷於錯誤，而匯款至被告
    所提供之帳戶，惟並無相當證據證明被告有參與詐欺犯行之
    構成要件行為，是核被告所為，係犯刑法第三十條第一項前
    段、同法第三百三十九條第一項之幫助詐欺罪。被告係以幫
    助他人犯罪之意思而參與犯罪構成要件以外之行為，為詐欺
    取財罪之幫助犯，依刑法第三十條第二項之規定，按正犯之
    刑度，減輕其刑。
三、原審以被告犯幫助詐欺取財罪之罪證明確，依刑法第三十條
    、第三百三十九條第一項、第四十一條第一項前段，量處如
    原判決主文所示之刑，並諭知易科罰金之折算標準，本院經
    核原判決認事用法，並無不合，量刑亦稱妥適。被告以原審
    判決不當，提起上訴，本院認原審判決並無不妥，業如前述
    ，其上訴為無理由，爰依法駁回上訴。
四、至臺灣高雄地方法院檢察署檢察官以九十六年度偵字第二七
    八八○號聲請就同一被告王俊宏所涉幫助詐欺犯行併案審理
    部分，被害人甲○○遭詐騙之事實，與檢察官本件聲請簡易
    判決處刑關於被害人甲○○部分之事實相同，均為同一事實
    ，本院固應一併審酌，惟該併辦事實與原審判決之範圍相同
    ，申言之，在事實上並無變更起訴範圍之情形下，即無所謂
    原審判決未及審酌犯罪事實而有撤銷之法定理由，故本案仍
    應駁回之，併此敘明。
據上論斷，應依刑事訴訟法第四百五十五條之一第一項、第三項
、第三百六十八條，判決如主文。
本案經檢察官丙○○到庭執行職務。
中    華    民    國    97    年     2    月    27    日
                  刑事第四庭    審判長法  官  鄭文祺
                                      法  官  許蕙蘭
                                      法  官  黃翰義
以上正本證明與原本無異。
本判決不得上訴。
                                      書記官  謝文心
中    華    民    國    97    年    2     月    27    日


司法院資訊處製作；財團法人民間司法改革基金會備份。
